【裁判字號】    92,簡上,107
【裁判日期】    920703
【裁判案由】    妨害兵役
【裁判全文】
臺灣高雄地方法院刑事判決                        九十二年度簡上字第一七號
    上  訴  人
    即  被  告  甲○○
右列上訴人因妨害兵役案件，不服本院高雄簡易庭九十二年度簡字第二五三號第一審
判決（聲請簡易判決處刑案號：臺灣高雄地方法院檢察署九十一年度偵字第二五八二
○號），提起上訴，本院管轄之第二審合議庭判決如左：
    主  文
上訴駁回。
甲○○緩刑貳年。
    事  實
一、甲○○於民國八十五年間，因竊盜罪，經本院判處有期徒刑四月確定，並於八十
    六年三月十二日執行完畢，詎其仍不知警惕，明知其係常備兵退伍為後備役之後
    備軍人，為三軍部隊教育召集應召員，原住高雄縣阿蓮鄉復安村復安一一二號，
    於九十一年八月十二日遷出上開處所後，竟無故不依規定申報戶籍遷移，致使高
    雄縣後備司令部司令所發指定應於九十一年十月十六日八時，前往高雄縣鳳山市
    ○○路八號鳳山營區報到之教育召集令，因甲○○未居住於高雄縣阿蓮鄉復安村
    復安一一二號而無法送達。
二、案經高雄縣後備司令部移送臺灣高雄地方法院檢察署檢察官偵查後聲請簡易判決
    處刑。
    理  由
一、右揭犯罪事實，已據上訴人即被告甲○○於本院審理時坦承不諱，僅陳稱：伊很
    冤枉，伊沒有到召集令云云。經查：
（一）上開被告坦承之事實，核與證人即前往送達該教育召集令之警員乙○○於本院
      審理時所證述無法送達教育召集令之情節係屬相符，並有高雄縣後備司令部妨
      害兵役案件移送書、教育召集令、高雄縣團管區列管後備軍人行方不明遷出未
      報移送法辦年籍表、高雄縣後備司令部後備軍人資料顯影各一紙在卷可稽，而
      被告自六十八年十月三日即遷入高雄縣阿蓮鄉復安村復安一一二號住處，至今
      並未遷出之事實，亦經本院依職權查詢法務部戶役政連結作業系統屬實，有該
      查詢結果一紙在卷可稽（簡上刑事卷第二一頁），堪認屬真實。
（二）雖被告陳稱伊沒有收到召集令云云，惟後備軍人居住所遷移，無故不依規定申
      報者，為妨害兵役，妨害兵役治罪條例第二條第一項第六款、第十條第一項第
      三款定有明文。而居住所遷移之申報，後備軍人管理規則第四章第十七條第十
      九條設有規定。又妨害兵役治罪條例第十條第三項、第一項第三款之後備軍人
      居住處所遷移無故不依規定申報，致使召集令無法送達罪，其所謂「不依規定
      申報」，係指未依戶籍法規定辦理戶籍異動登記，及依後備軍人管理規則向新
      居地之役、戶政單位為異動之登記而言。是後備軍人居住處所遷移，即應依相
      關規定辦理申報登記；又該罪所稱居住所遷移，無故不依規定申報，並非專指
      遷出戶籍而不為遷入之登記而言，凡屬後備軍人，只須不按址居住，復不依規
      定申報其所在，致召集令無法送達，而無正當理由者，其罪已成立，縱令其遷
      移居住處所並無逃避兵役之本意，但其此項行為，如致召集令無法送達時，即
      以意圖避免召集論，最高法院八十九年度台非五十四號、八十五年台上字第五
      一二七號判決可資參照，是被告所辯不影響本件犯行之成立，已甚明顯。
      綜上所述，被告遷離戶籍地，未依後備軍人管理規則向新居地之役、戶政單位
      為異動之登記，致教育召集令無法送達，且無正當理由，則不論其是否有拒絕
      接受召集之本意，仍應依該罪論處，本件事證已屬明確，上訴人之犯行已堪認
      定。
二、核被告甲○○所為，係違反妨害兵役治罪條例第十條第一項第三款、第三項之後
    備軍人意圖避免召集處理，居住處所遷移無故不依規定申報，致使教育召集令無
    法送達罪，核其所規定，應依同條例第六條第一項之規定科刑。原審因而適用妨
    害兵役治罪條例第十條第三項、第一項第三款、第六條第一項，刑法第十一條前
    段、第四十一條第一項，罰金罰鍰提高標準條例第二條之規定，並審酌被告無故
    未依規定申報住所遷移致犯本罪之行為，影響國家後備兵力動員之管理，惟衡其
    犯動機單純，犯罪所生危害尚微等一切情狀，量處被告有期徒刑二月，並諭知易
    科罰金之折算標準，經核其認事用法並無不當，被告上訴意旨仍執陳詞，為無理
    由，應予駁回。又查被告前雖曾於八十五年間因竊盜罪受有期徒刑四月之宣告確
    定，並於八十六年三月十二日執行完畢，然於執行完畢五年內，未曾受有期徒刑
    以上刑之宣告，有台灣高等法院被告全國前案紀錄表一紙在卷可參，於本院審理
    時，並深表悔意，經此教訓應知警惕，當無再犯之虞，本院因認對被告所處之刑
    ，以暫不執行為適當，爰併宣告緩刑二年，以啟自新。
據上論斷，應依刑事訴訟法第四百五十五條之一第一項、第三項、第三百六十八條，
刑法第七十四條第二款，判決如主文。
本案經檢察官楊碧瑛到庭執行職務。
中      華      民      國      九十二      年      七      月    三    日
                                  臺灣高雄地方法院刑事第三庭
                                      審判長法  官  黃  仁  松
                                            法  官  程  克  琳
                                            法  官  楊  宗  翰
右正本證明與原本無異。
不得上訴。
                                            書記官  陳  怡  真
中      華      民      國      九十二      年      七      月    七    日
附錄本案論罪科刑法條：
妨害兵役治罪條例第六條
意圖避免教育召集或勤務召集，而有下列行為之一者，處三年以下有期徒刑：
一  捏造免役、除役、轉役或免除召集原因者。
二  毀傷身體者。
三  拒絕接受召集令者。
四  應受召集，無故逾應召期限二日者。
五  使人頂替本人應召者。
無故不參加點閱召集，或意圖避免點閱召集，而有前項第一款至第三款及第五款行為
之一者，處一年以下有期徒刑、拘役或科新臺幣九萬元以下罰金。
國民兵為避免應召集輔助軍事勤務犯第一項之罪者，處三年以下有期徒刑。
妨害兵役治罪條例第十條
後備軍人意圖避免召集處理有下列行為之一者，處一年以下有期徒刑、拘役或科新臺
幣九萬元以下罰金：
一  離營歸鄉無故不依規定報到，或重複申報戶籍者。
二  拒絕依規定調查，或體格檢查不到者。
三  居住處所遷移，無故不依規定申報者。
國民兵犯前項第三款之罪者，處六月以下有期徒刑、拘役或科新臺幣三萬元以下罰金
後備軍人犯第一項之罪或國民兵犯前項之罪，致使召集令無法送達者，以意圖避免召
集論；分別依第五條或第六條科刑。


司法院資訊處製作；財團法人民間司法改革基金會備份。
